最高法院刑事判決　　　　　　　　　　　　　　　九十三年度台上字第四六九四號
　　上訴人　甲○○
右上訴人因偽造文書案件，不服台灣高等法院中華民國九十三年四月二十八日第二審
判決︵九十二年度上訴字第一一六五號，起訴案號：台灣板橋地方法院檢察署八十五
年度偵字第二一七五○號︶，提起上訴，本院判決如左：
    主  文
原判決撤銷，發回台灣高等法院。
    理  由
本件原判決維持第一審依牽連犯從一重論處上訴人甲○○共同連續行使偽造私文書，
足以生損害於公眾及他人罪刑之判決，駁回上訴人在第二審之上訴，固非無見。
惟查：一、﹁受有期徒刑之執行完畢，或受無期徒刑或有期徒刑一部之執行完畢而赦
免後，五年以內再犯有期徒刑以上之罪為累犯，加重本刑至二分之一。﹂刑法第四十
七條定有明文。卷查上訴人前於民國︵下同︶七十八年間因偽造文書案件，經台灣板
橋地方法院判處有期徒刑一年六月︵七十八年度訴字第一七四號︶，並經原審法院以
七十八年度上訴字第二○○八號及本院七十九年度台上字第五二六七號判決駁回上訴
確定，嗣經執行，刑期自八十一年九月五日起算，指揮書執行完畢日期為八十二年十
一月二十五日，於八十二年十一月四日縮短刑期假釋出監，縮刑期滿日期為八十二年
十一月五日等情，有台灣板橋地方法院被告全國前案紀錄表、台灣高等法院被告全國
前案紀錄表在卷可稽︵見原審卷第三十六、四十四頁，第一審易字卷第十五、十八頁
︶；準此，原判決事實既認定上訴人於本案之犯罪時間，係在不詳時地收受贓物即鄭
敏雄於八十三、八十四年間遺失之國民身分證，而自八十五年四月間起至同年九月間
止，為其餘之變造特種文書、行使偽造私文書、使公務員登載不實、詐欺取財罪及違
反公司法等犯行等情，則上訴人係在前案所處有期徒刑執行完畢後，五年以內再犯本
件有期徒刑以上之罪，第一審判決未論以累犯，原判決未為糾正，竟予維持，難謂無
判決不適用法則之違誤。二、原判決事實欄記載上訴人於八十五年四月間變造鄭敏雄
之國民身分證後，進而於同月十二日在台北縣三重市○○路一○五號一樓設立益大企
業行，自任負責人，隨即於同日利用不知情之代辦業者前往台北縣政府辦理商業負責
人變更登記手續，將益大企業行負責人變更為鄭敏雄，並將前開變造之鄭敏雄國民身
分證持交承辦人員而行使之，使不知情之公務員將該不實之負責人變更事項登載於職
務上所掌管之獨資行號登記案卷內等情。然上訴人否認該負責人變更登記係其辦理，
辯稱係林柏虎辦的云云，證人吳雅玲於第一審到庭亦稱：﹁被告︵即上訴人︶好像是
我以前在三重市○○路的老闆，該公司叫什麼名字我忘記了，我只記得老闆姓徐，現
在不是﹂、﹁︵負責人變更後之公司老闆︶還是徐先生，是否是庭上的被告我忘記了
﹂等語，並未能確認上訴人即係其所謂之老闆﹁徐先生﹂︵見第一審易緝字卷(四)第一
八五、一八六、一九○頁︶；雖第一審曾向台北縣政府調取益大企業行之設立及變更
登記資料，其中似無益大企業行於八十五年四月十二日將負責人由上訴人變更為鄭敏
雄名義之申請或登記之相關文件部分，且鄭敏雄為益大企業行負責人之「台北縣政府
營利事業登記證」（北縣商聯甲字第一○○一五五號）係於八十五年五月十四日核發
，此與原判決事實所認定上訴人係於益大企業行設立登記之同日即變更負責人為鄭敏
雄，亦似有不符︵見第一審同上卷第七至六十五頁︶。究竟上訴人如何為上開將益大
企業行負責人變更為鄭敏雄之偽造文書犯行，並未盡明瞭，原審未進一步查明審認，
竟憑上述公司登記資料，遽為該部分事實之認定，自嫌調查職責未盡及證據上理由矛
盾。以上或為上訴意旨所指摘，或為本院得依職權調查之事項，應認原判決有撤銷發
回更審之原因。
據上論結，應依刑事訴訟法第三百九十七條、第四百零一條，判決如主文。
中　　　華　　　民　　　國　　九十三　　年　　　九　　　月　　　九　　　日
                              最高法院刑事第十庭
                                  審判長法官  呂　潮　澤
                                        法官  吳　昆　仁
                                        法官  孫　增　同
                                        法官  吳　昭　瑩
                                        法官  黃　一　鑫
      右正本證明與原本無異
                                              書  記  官
中　　　華　　　民　　　國　　九十三　　年　　　九　　　月　　 十四 　　日
                                                                      Ｍ
